臺灣彰化地方法院交通事件裁定　　　 100年度交聲字第1153號
原處分機關
即移送機關　交通部公路總局臺中區監理所彰化監理站
異議人即
受處分人　　陳正家
上列異議人即受處分人因違反道路交通管理處罰條例案件，對於
交通部公路總局臺中區監理所彰化監理站民國100 年8 月10日所
為之處分（彰監四字第裁64-I00000000號裁決書），聲明異議，
本院裁定如下：
    主  文
原處分撤銷。
陳正家汽車駕駛人，駕駛汽車經測試檢定酒精濃度超過規定標準
，應罰鍰新臺幣萬肆仟伍佰元，記違規點數伍點，並應接受道
路交通安全講習。
    理  由
一、原處分意旨略以：異議人即受處分人陳正家（以下稱異議人
    ）於民國100 年6 月30日19時19分許，駕駛車牌號碼QK-122
    8 號自用小客車，在彰化縣竹塘鄉永安村台152 線與永祥巷
    口處，與案外人劉洪罔市所騎乘之車牌號碼KVW-382 號重型
    機車發生撞擊，致案外人劉洪罔市受傷，為警依法舉發並移
    送原處分機關，原處分機關調查後認異議人有「汽車駕駛人
    酒精濃度超過規定標準（0.4-0.55）因而肇事致人受傷」之
    違規事實，乃於100 年8 月10日依道路交通管理處罰條例第
    35條第1 項第1 款、第24條第1 項第2 款以彰監四字第裁64
    -I00000000號裁決書裁處異議人罰鍰新臺幣（下同）34,500
    元，吊扣駕駛執照24個月，並應參加道路安全講習等語。
二、聲明異議意旨略以：異議人因酒後駕車而違反交通法規，但
    因異議人係駕駛自用小客車而違反前開法規，而異議人現所
    持駕駛執照為聯結車職業駕駛執照，本件係駕駛自用小客車
    肇事致人受傷，若吊扣異議人聯結車職業駕駛執照，異議人
    將無以維生，爰依法聲明異議，請求改吊扣普通小型車駕駛
    執照等語。
三、按汽車駕駛人飲用酒類或其他類似物後，其吐氣所含酒精濃
    度超過每公升0.25毫克者，不得駕車，道路交通安全規則第
    114 條第2 款定有明文。又汽車駕駛人，駕駛汽車經測試檢
    定酒精濃度超過規定標準者，處新台幣15,000元以上60,000
    元以下罰鍰，並當場移置保管其車輛及吊扣其駕駛執照1 年
    ，復應接受道路交通安全講習，道路交通管理處罰條例第35
    條第1 項第1 款、第24條第1 項第2 款亦分別定有明文。
四、經查：
（一）本件異議人於100 年6 月30日19時19分許，駕駛車牌號碼
      QK-1228 號自用小客車，在彰化縣竹塘鄉永安村台152 線
      與永祥巷口處，與案外人劉洪罔市所騎乘之車牌號碼KVW-
      382 號重型機車發生碰撞，致案外人劉洪罔市受傷，為彰
      化縣警察局芳苑分局警員查獲舉發，並測得其吐氣所含酒
      精濃度為每公升0.47毫克等情，為異議人所不爭執，並有
      彰化縣警察局舉發違反道路交通管理事件通知單、交通部
      公路總局臺中區監理所彰化監理站違反道路交通管理事件
      裁決書、臺灣彰化地方法院檢察署檢察官不起訴處分書等
      附卷可稽，是原處分機關依前開規定裁處異議人罰鍰34,5
      00元，吊扣駕駛執照24個月，並應參加道路安全講習等固
      非無據。
（二）惟按汽車駕駛人飲用酒類或其他類似物後，其吐氣所含酒
      精濃度超過每公升0.25毫克，不得駕車；駕駛汽車經測試
      檢定酒精濃度超過標準，處汽車駕駛人罰鍰15,000元以上
      60 ,000 元以下，並當場移置保管該汽車及吊扣駕駛執照
      1 年；因而肇事致人受傷者，並吊扣駕駛執照2 年；致人
      重傷或死亡者，吊銷其駕駛執照，並不得再考領，固為道
      路交通安全規則第114 條第2 款、道路交通管理處罰條例
      第35條第1 項第1 款所明定。然前開規定意旨，無非係為
      保障相關用路人之安全，避免在汽車駕駛人飲酒後注意能
      力降低之情況下駕駛汽車肇生公共危險。故汽車駕駛人如
      飲酒後駕駛汽車，其酒精濃度超過規定之標準者，立法者
      認其酒後駕車之行為已足危及公共安全，遂以上開法律規
      定處以罰鍰及吊扣駕照，並就其是否因此肇事致人受傷或
      死亡，另予加重處罰。而參諸刑法上之公共危險罪，以不
      能安全駕駛為要件，必酒駕與肇事間存有因果關係，始足
      以認定構成公共危險罪責，同理，上開道路交通管理處罰
      條例第35條第1 項第1 款之「因而肇事致人受傷」之規定
      ，亦應作相同解釋。是關於前開「肇事致人受傷或死亡」
      之規定，當係指因飲用酒類酒精濃度超過規定標準而駕車
      肇事致人受傷或死亡者，亦即該肇事致人受傷或死亡之事
      實，乃因汽車駕駛人酒後駕駛車輛所致，且二者間有相當
      因果關係（臺灣高等法院96年度交抗字第104 號交通事件
      裁定參照）。
（三）本件異議人於前揭時間、地點有上開之違規行為已如前述
      。惟異議人上開酒醉駕車行為，經警移送臺灣彰化地方法
      院檢察署檢察官偵查後，經該署檢察官以異議人駕車時呼
      氣中之酒精濃度值僅每公升0.47毫克，尚未達到依據科學
      數據統計結果認定每公升0.55毫克之不能安全駕駛之通認
      標準，且依刑法第185 之3 案件測試觀察紀錄表，除記載
      異議人駕駛過程發生交通事故外，其餘所有觀測項目結果
      均空白未記載，顯見異議人並無該紀錄表上所列舉不能安
      全駕駛之情事。再者，上開交通事故之發生地點，確為交
      會路口處，且案外人劉洪罔市確實係由燈號為閃黃燈之支
      線道內騎出，有道路交通事故現場圖，及現場照片可證，
      尚難據此認定異議人有何不能安全駕駛之情形，復查無其
      他積極證據足資證明本案車禍係肇因異議人酒後注意力減
      弱所致，自不得僅以其肇事當時所測得之呼氣酒精濃度為
      每公升0.47毫克，遽認異議人已達不能安全駕駛動力交通
      工具之程度，乃以100 年度偵字第5829號為不起訴處分確
      定，有前揭不起訴處分書在卷可稽。是本件事故發生，既
      與異議人是否因飲用酒類駕車無涉，則難認異議人有酒後
      駕車因而肇事致人受傷之違規行為，原處分機關逕以異議
      人酒精濃度超過規定標準因而肇事致人受傷，而對其裁處
      吊扣駕駛執照24個月之處分，於法即有未合。
（四）次按道路交通管理處罰條例第68條規定於99年5 月5 日修
      正，並經行政院於99年8 月31日以院臺交字第0990048197
      號令發布定自99年9 月1 日施行，修正後之道路交通管理
      處罰條例第68條增訂第2 項規定「領有汽車駕駛執照之汽
      車駕駛人，除駕駛聯結車、大客車、大貨車外之非其駕駛
      執照種類之車輛，違反本條例及道路交通安全規則之規定
      ，應受吊扣駕駛執照情形時，無因而肇事致人受傷或重傷
      者，記違規點數5 點。但1 年內違規點數共達6 點以上或
      再次應受吊扣駕駛執照情形者，併依原違反本條例應受吊
      扣駕駛執照處分規定，吊扣其駕駛執照。」其修正理由為
      ：「鑑於本條例前已修正刪除受吊扣駕駛執照處分，吊扣
      各級駕駛執照之規定，為利明確汽車駕駛人駕駛非其駕駛
      執照種類之車輛，違反應受吊扣駕駛執照之處分處理，並
      在兼顧本條例立法意旨下，增訂第2 項即得緩予吊扣而採
      記違規點數及駕駛人仍無改正仍再犯違規之應併原吊扣處
      罰之規定」。是以若行為人駕駛非其駕駛執照種類之車輛
      ，違反應受吊扣駕駛執照之處分時，無因而肇事致人受傷
      或重傷者，不得吊扣行為人所持有之非屬違規時駕駛車輛
      種類之駕駛執照，而以記違規點數5 點代之。查異議人前
      開違規行為係發生於100 年6 月30日，自應適用上開處罰
      條例第68條第2 項規定。而異議人為領有聯結車職業駕駛
      執照之汽車駕駛人，且係酒後駕駛自用小客車違規，此有
      汽車駕照基本資料及本件舉發通知單各1 份在卷可憑。又
      異議人酒後駕車之行為與發生事故致人受傷之間，並無因
      果關係，已如前述，則異議人此部分僅應併記違規點數5
      點，原處分機關不察，仍併處以吊扣駕駛執照24個月之裁
      罰，即有違誤。
（五）再按一行為同時觸犯刑事法律及違反行政法上義務規定者
      ，依刑事法律處罰之。但其行為應處以其他種類行政罰或
      得沒入之物而未經法院宣告沒收者，亦得裁處之；前項行
      為如經不起訴處分或為無罪、免訴、不受理、不付審理之
      裁判確定者，得依違反行政法上義務規定裁處之，行政罰
      法第26條定有明文，此即所謂一事不二罰原則。探究其立
      法目的，無非以一行為同時觸犯刑事法律及違反行政法上
      義務規定時，由於刑罰與行政罰同屬對不法行為之制裁，
      而刑罰之懲罰作用較強，依刑事法律處罰即足資警惕，實
      無一事二罰再處行政罰之必要，且刑事法律處罰，由法院
      依法定程序為之，較符合正當法律程序，應予優先適用。
      但刑事處罰所無之沒入或其他種類行政罰，因兼具維護公
      共秩序之作用，為達行政目的，行政機關仍得併予裁處。
      故汽車駕駛人酒後駕車時，如同時觸犯刑法第185 條之3
      之公共危險罪者，道路交通主管機關除依上開行政罰法第
      26條第1 項但書規定，得處以其他種類行政罰外，關於行
      政罰鍰部分，即應依行政罰法第26條、道路交通管理處罰
      條例第10條等規定移送地方法院檢察署處理。而其後若有
      行政罰法第26條第2 項所定不起訴等事由，道路交通主管
      機關即得再依道路交通管理處罰條例第35條第1 項第1 款
      規定，裁處行為人罰鍰。查本件異議人上開酒後駕車之行
      為，係屬同時觸犯刑事法律及違反行政法上義務規定之行
      為，該行為所涉之刑事責任，經檢察官為不起訴處分確定
      ，已如上述，揆諸上開行政罰法第26條第2 項之規定及相
      關說明，應認異議人並未受有刑事處罰，於本件中無一事
      二罰之情形，是原處分機關當得就異議人上開違規行為，
      依路交通管理處罰條例第35條第1 項第1 款、第24條第1
      項第2 款規定，裁處異議人罰鍰34,500元，並應參加道路
      交通安全講習等，原處分機關就此部分之裁處，依法並無
      違誤。
五、綜上所述，異議人確有駕駛車輛經測試檢定酒精濃度超過規
    定標準之違規行為，原處分機關依道路交通管理處罰條例第
    35條第1 項第1 款、第24條第1 項第2 款及道路交通管理事
    件統一裁罰基準表等規定，裁處異議人罰鍰34,500元，並施
    以道路交通安全講習，核無違誤。然原處分機關未審酌異議
    人領有聯結車職業駕駛執照，酒後駕駛自用一般小客車，並
    無因而肇事致人受傷之情節，而遽裁處吊扣異議人汽車駕駛
    執照24個月部分之裁決，於法未合。而本件酒後駕車乃一個
    交通違規行為，罰鍰、吊扣處分及施以道路交通安全講習，
    乃原處分機關基於前開單一交通違規行為所為處分，無從區
    分，異議人雖僅就罰鍰部分聲明異議，應認原處分關於吊扣
    處分及施以道安講習之裁處內容，亦為異議聲明之效力所及
    ，本院自應併予審究（臺灣高等法院暨所屬法院98年法律座
    談會刑事類提案第23號研討結果參照）。從而，異議人提起
    本件聲明異議，為有理由，爰將原處分撤銷，並自為裁罰如
    主文第2 項所示，以期適法。
六、據上論斷，應依道路交通管理處罰條例第87條第2 項，道路
    交通事件處理辦法第19條前段，裁定如主文。
中    華    民    國   100    年    9     月    16    日
                  刑事第八庭  法  官  游秀雯
以上正本證明與原本無異。
如不服本裁定，應於裁定送達後五日內向本院提出抗告狀（須附
繕本）。
中    華    民    國   100    年    9     月    16    日
                              書記官  謝志鑫